【裁判字號】    97,財管,4
【裁判日期】    970130
【裁判案由】    指定遺產管理人
【裁判全文】
臺灣雲林地方法院民事裁定               97年度財管字第4號
聲  請  人  雲林縣西螺鎮農會
法定代理人  丙○○
非訟代理人  乙○○
關  係  人  丁  ○
上列聲請人聲請對被繼承人甲○○選任遺產管理人事件，本院裁
定如下：
    主  文
選任丁○（女，民國○○○年○○月○日生，國民身分證統一編
號：Ｚ000000000號，住雲林縣西螺鎮鹿場南興21號）為被繼承人
甲○○之遺產管理人。
准對被繼承人甲○○（男、民國○○○年○月○日出生，國民身
分證統一編號：Ｚ000000000號，最後住所：雲林縣西螺鎮鹿場南
興21號，於民國九十五年七月十日死亡）之繼承人為承認繼承之
公示催告。
被繼承人甲○○之繼承人，應自前項公示催告最後登載新聞紙之
日起，六個月內承認繼承，上述期限屆滿，無繼承人承認繼承時
，被繼承人甲○○之遺產，於清償債權，並交付遺贈物後，如有
賸餘即歸屬國庫。
程序費用新臺幣壹仟元由被繼承人甲○○之遺產負擔。
    理  由
一、按繼承開始時，繼承人之有無不明，而無親屬會議或親屬會
    議未於1 個月內選定遺產管理人者，利害關係人或檢察官得
    聲請法院選任遺產管理人，並由法院依公示催告程序，定6
    個月以上之期限，公告繼承人，命其於期限內承認繼承，民
    法第1177條，第1178條規定定有明文。
二、本件聲請意旨略以：被繼承人甲○○於民國 (下同)87 年12
    月30日向聲請人借得新台幣2,730,000 元，尚未完全清償有
    鈞院所發債權憑證可證；詎其於95年7 月10日死亡，其法定
    繼承人均已依法具狀聲明拋棄繼承，並經鈞院以95年度繼字
    第695 、711 、764 、801 號准予備查在案，且未依民法第
    1177條規定選定遺產管理人，以致聲請人之債權一直無法獲
    得完全之清償，又其配偶丁○與被繼承人設於同一戶籍，足
    堪以充任遺產管理人，為保障聲請人之權益，爰依民法第11
    78條第2 項規定，聲請選任被繼承人配偶丁○為遺產管理人
    等語。
三、經查，聲請人主張之事實，已據聲請人提出戶籍謄本、債權
    憑證、繼承系統表及本院拋棄繼承事件（95年度繼字第695
    、711 、764 、801 號）准予備查函等為證，並經本院調閱
    上揭拋棄繼承事件之卷證查明無誤，自堪信為真實。被繼承
    人甲○○之遺產於目前既可認確屬無人承認繼承之狀態，再
    參以本件未有經親屬會議選定遺產管理人之資料，及聲請人
    為利害關係人等情，足認聲請人所為之聲請與前揭規定並無
    不合。又被繼承人之配偶經聲請人徵詢意見，業已表明同意
    擔任被繼承人之遺產管理人，有同意書附卷可憑。從而，聲
    請人聲請選任丁○為已故甲○○之遺產管理人，核屬適當，
    應予准許，爰依法選任丁○為甲○○之遺產管理人，並為承
    認繼承之公示催告。
四、依非訟事件法第21條第1 項前段、民法第1150條前段，裁定
    如主文。
中    華    民    國    97    年    1   月    30    日
                  家事法庭法  官   黃玉清
以上正本係照原本作成。
如對本裁定抗告須於裁定送達後10日內向本院提出抗告狀，並應
繳納抗告費新台幣1,000 元。
中    華    民    國    97    年    1   月    30    日
                          書記官   鄭國銘


司法院資訊處製作；財團法人民間司法改革基金會備份。
